臺灣桃園地方法院刑事判決　　　　　　 100年度交訴字第34號
公　訴　人　臺灣桃園地方法院檢察署檢察官
被　　　告　蔡一明
上列被告因肇事遺棄罪案件，經檢察官提起公訴（100 年度偵字
第6329號），本院判決如下︰
    主  文
蔡一明駕駛動力交通工具肇事，致人受傷而逃逸，處有期徒刑陸
月，如易科罰金，以新臺幣壹仟元折算壹日，緩刑貳年。
    事  實
一、蔡一明於民國99年12月29日上午7 時30分許，駕駛車牌號碼
    153 ─UN號大貨車，沿桃園縣大園鄉○○○路由中壢市往大
    園鄉市區方向行駛，於行經聖德北路141 號前，疏未保持與
    鄰車之間隔，即貿然超越彭語婕所騎乘、搭載吳雅婷之車牌
    號碼553 ─QFR 號輕型機車，兩車因而發生擦撞，致彭語婕
    因而受有雙手挫傷及擦傷，臉部擦傷之傷害，而吳雅婷則受
    有右橈骨骨折、右肘後閉鎖性脫臼之傷害（過失傷害部未據
    告訴），詎蔡一明於肇事後，未停留在現場等候員警前來處
    理，反駕駛上開大貨車逃逸，嗣經警於99年12月31日下午4
    時許，循線查獲。
二、案經桃園縣政府警察局大園分局報請臺灣桃園地方法院檢察
    署檢察官偵查起訴。
    理  由
一、證據能力：
  (一)按被告之自白，非出於強暴、脅迫、利誘、詐欺、疲勞訊問
    、違法羈押或其他不正之方法，且與事實相符者，得為證據
    ；被告陳述其自白係出於不正之方法者，應先於其他事證而
    為調查，該自白如係經檢察官提出者，法院應命檢察官就自
    白之出於自由意志，指出證明之方法，刑事訴訟法第156 條
    第1 項、第3 項定有明文。準此，被告對檢察官所提渠於警
    詢時及偵查中之供述，其證據能力並無意見，復本院亦查無
    有何顯然不正之方法取得情事，而悖於其自由意志，是被告
    前開供述得為證據，合先敘明。
  (二)次按被告以外之人（包括證人、鑑定人、告訴人、被害人及
    共同被告等）於審判外之陳述雖不符刑事訴訟法第159 條之
    1 至之4 等4 條之規定，而經當事人於審判程序同意作為證
    據，法院審酌該言詞陳述或書面陳述作成時之情況，認為適
    當者，亦得為證據；當事人、代理人或辯護人於法院調查證
    據時，知有刑事訴訟法第159 條第1 項不得為證據之情形，
    而未於言詞辯論終結前聲明異議者，視為有前項之同意，同
    法第159 條之5 定有明文。立法意旨在於傳聞證據未經當事
    人之反對詰問予以核實，原則上先予排除。惟若當事人已放
    棄反對詰問權，於審判程序中表明同意該等傳聞證據可作為
    證據；或於言詞辯論終結前未聲明異議，基於尊重當事人對
    傳聞證據之處分權，及證據資料愈豐富，愈有助於真實發見
    之理念，且強化言詞辯論主義，使訴訟程序得以順暢進行，
    上開傳聞證據亦均具有證據能力。查本件下列所引用之被告
    以外之人於審判外之陳述，因公訴人、被告均表示不爭執其
    證據能力，復本院認其作成之情形並無不當情形，經審酌後
    認為適當，故前開審判外之陳述得為證據，併此敘明。
  (三)另本院以下所引用之非供述證據，均與本件事實具有自然關
    聯性，且核屬書證、物證性質，又查無事證足認有違背法定
    程序或經偽造、變造所取得等證據排除之情事，復經本院依
    刑事訴訟法第164 條、第165 條踐行物證、書證之調查程序
    ，況公訴人及被告對此部分之證據能力亦均不爭執，是堪認
    均有證據能力。
二、經查：
  (一)訊據被告於本院審理時對上開犯罪事實均坦承不諱，核與證
    人彭語婕、吳雅婷於警詢、偵查中證述情節相符，此外復有
    壢新醫院診斷證明書、監視器錄影畫面翻拍照片、現場照片
    、道路交通事故現場圖附卷可稽。
  (二)被告雖於警詢、偵查及本院準備程序中否認犯行，辯稱：伊
    不知道有發生擦撞云云，惟於審判期日已坦承犯行，且證人
    彭語婕已於偵查中結證稱：被告不可能不知道發生車禍，因
    為有後照鏡，而且碰撞力道蠻大的，伊騎乘機車的龍頭、後
    照鏡、車身都被掃到等語明確。況經本院勘驗本案車禍發生
    當時之現場監視錄影光碟畫面（光碟錄影總時間為29分17秒
    ），勘驗結果：「第11分15秒：畫面左下角出現車牌號碼15
    3 —UN號大貨車（下稱大貨車），由畫面左下角方向往右上
    角方向行駛。第11分15秒：畫面左下角出現車牌號碼553 —
    QFR 號輕型機車（下稱機車），機車與大貨車之相對位置為
    機車位於大貨車右後輪之右側，兩車以此相對位置由畫面左
    下角方向往右上角方向行駛，此時兩車距離約一面輕型機車
    車牌之長度（約30公分）。第11分16秒：大貨車左後內側輪
    胎已超越中央分向線，可知原先大貨車位置已接近該路段之
    中央位置；大貨車繼續往前行進，此時大貨車左後內側輪胎
    並未超越中央分向線，僅剩左後外側輪胎超越中央方向線，
    可知大貨車行進過程中有向右偏斜行駛之情形，此時兩車距
    離由原本一面輕型機車車牌距離慢慢縮短，畫面尾端顯示兩
    車已幾近碰撞；此時大貨車左後外側輪胎亦未超越中央分向
    線，可知大貨車於行進中持續向右偏斜行駛。第11分17秒：
    畫面右上角出現機車倒地。」此有勘驗筆錄1 份附卷可稽。
    根據前述勘驗結果，被告駕駛大貨車向右偏斜行駛後與機車
    發生碰撞之行車過程而論，以被告大貨車後視鏡折射角度之
    視野，足可清楚看見彭語婕、吳雅婷人車倒地位置無疑，被
    告亦勢必就其汽車右側情況有所注意，亦為一般正常汽車駕
    駛人均會注意事項，且至少為眼角餘光所能目及範圍，否則
    在我國交通繁忙路段，斷無可能順利駕車跨縣過市！而證人
    彭語婕、吳雅婷既於騎乘機車行進中人車倒地，衡諸經驗法
    則，必受有某種程度傷害。被告於事發後已明知肇事致彭語
    婕、吳雅婷受傷，未即採取任何救護措施並報警處理，即行
    駕車離去，其有肇事逃逸之犯意，足可認定。堪認其前否認
    犯行不實，而其於審判中出於任意性之自白，核與事實相符
    ，自堪予以採信。
  (三)綜上，本件事證明確，被告犯行洵堪認定，應依法論科。
三、核被告所為，係犯刑法第185 條之4 之肇事致人傷而逃逸罪
    。爰審酌被告駕駛大貨車肇事後，未救護傷者，反駕車逃逸
    ，漠視道路交通行車安全及被害人生命身體所遭受之危險，
    實不可取；然其並無任何刑案前科紀錄，有臺灣高等法院被
    告前案紀錄表在卷可參，素行尚佳，事後已與證人彭語婕、
    吳雅婷達成民事和解，並均已給付賠償金額完畢，此有被告
    與彭語婕、吳雅婷之100 年1 月10日和解書、給付和解金額
    之收據、本院100 年7 月7 日、100 年7 月8 日電話紀錄查
    詢表附卷可參，而被害人彭語婕於本院準備程序表明對本案
    量刑無意見，被告終能坦承犯行，尚見悔意等一切情狀，從
    輕量處如主文所示之刑，並諭知易科罰金之折算標準。又被
    告前未曾受有期徒刑以上刑之宣告，有上開被告前案紀錄表
    可按，其因一時失慮，致罹刑典，經此偵審程序及刑之宣告
    ，當知警惕，諒無再犯之虞，本院認前開所宣告之刑，以暫
    不執行為適當，併諭知緩刑2 年，以啟自新。
據上論斷，應依刑事訴訟法第299 條第1 項前段，刑法第185 條
之4 、第41條第1 項前段、第74條第1 項第1 款，判決如主文。
本案經檢察官陳淑蓉到庭執行職務。
中    華    民    國   100    年    10    月    28    日
                刑事第六庭審判長法  官  錢建榮
                                法  官  王鐵雄
                                法  官  游智棋
以上正本證明與原本無異。
如不服本判決應於收受送達後10日內向本院提出上訴書狀，並應
敘述具體理由；其未敘述上訴理由者，應於上訴期間屆滿後20日
內向本院補提理由書（均須按他造當事人之人數附繕本）「切勿
逕送上級法院」。
                                書記官  陳育萱
中    華    民    國   100    年    11    月    1     日
附錄本案論罪科刑法條：
中華民國刑法第185條之4
（肇事遺棄罪）
駕駛動力交通工具肇事，致人死傷而逃逸者，處6 月以上5 年以
下有期徒刑。